【裁判字號】    95,訴,2417
【裁判日期】    950831
【裁判案由】    毒品危害防制條例
【裁判全文】
臺灣高雄地方法院刑事判決              95年度訴字第2417號
公  訴  人  臺灣高雄地方法院檢察署檢察官
被      告  甲○○
上列被告因違反毒品危害防制條例案件，經檢察官提起公訴（95
年度毒偵字第4145號），本院以簡式審判程序，判決如下：
    主  文
甲○○連續施用第一級毒品，累犯，處有期徒刑壹年貳月。
    事  實
一、甲○○前於民國（下同）93年1 月間因施用毒品案件，經本
    院以93年度毒聲字第138 號裁定送觀察勒戒，嗣認無繼續施
    用毒品之傾向，於92年2 月9 日執行完畢釋放，又於93年8
    月間因施用毒品行為，經本院判處有期徒刑6 月確定，於94
    年7 月25日執行完畢，詎仍不知悔改，於上開觀察勒戒及有
    期徒刑執行完畢後5 年內，復基於施用第一級毒品海洛因之
    概括犯意，自95年2 月28日起（甲○○前曾犯94年度訴字第
    4452號之施用第一級毒品案件，業已判決確定，且該案係於
    95年2 月27日宣判終結，是以宣判終結之後即非該前案確定
    判決之既判力所及部分），連續在高雄縣鳳山市○○○街3
    號5 樓家中，施用海洛因多次，平均每日約施用1 、2 次，
    均以針筒注射之方式施用，最後一次於95年3 月25日晚上10
    時許，在上址家中施用。嗣於95年3 月26日中午12時30 分
    許，在高雄市○○區○○街與永年街口處，因其涉嫌搶奪犯
    行而遭警查獲，又發現其手臂、手腕處有針筒注射痕跡，經
    採集其尿液送驗，始悉上情。
二、案經高雄市政府警察局三民第二分局報請臺灣高雄地方法院
    檢察署檢察官偵查起訴。
    理  由
一、上開事實，業據被告甲○○於審理時坦承不諱（見本院卷第
    18頁），且經警採集其尿液，送高雄市立凱旋醫院鑑驗結果
    ，被告尿液呈施用海洛因後之嗎啡陽性反應，此有該醫院之
    濫用藥物尿液檢驗報告1 份在卷可稽（見警卷第8 頁）；再
    者，被告前於93年1 月間因施用毒品案件，經本院以93年度
    毒聲字第138 號裁定送觀察勒戒，嗣認無繼續施用毒品之傾
    向，於92年2 月9 日執行完畢釋放之事實，亦有本院上開觀
    察勒戒裁定、臺灣高雄看守所附設勒戒所通知、臺灣高雄地
    方法院檢察署不起訴處分及臺灣高等法院被告前案紀錄表等
    在卷可按，是被告確係於觀察勒戒執行完畢釋放後，5 年內
    又為本件施用海洛因犯行甚明；從而，本案事證明確，被告
    犯行堪予認定。
二、本案相關之法律比較適用：
    行為後法律有變更者，適用行為時之法律。但行為後之法律
    有利於行為人者，適用最有利於行為人之法律，刑法第2條
    第1 項定有明文。查被告於前開行為後，刑法第47條及第56
    條業經總統於94年2 月2 日修正公布，並依刑法施行法第10
    條之1 規定自95年7 月1 日施行。職是，本件自應就被告行
    為前、後相關法律有修正者，依前揭規定加以比較適用。茲
    說明如下：
  （一）本件被告行為後，刑法第56條關於連續犯之規定業於94
        年1 月7 日修正公布刪除，並於95年7 月1日 施行，則
        被告之犯行，因行為後新法業已刪除連續犯之規定，此
        刪除雖非犯罪構成要件之變更，但顯已影響行為人刑罰
        之法律效果，自屬法律變更。經查：本件被告先後多次
        施用第一級毒品海洛因，主觀上顯係基於施用第一級毒
        品之同一犯意，客觀上逐次實施數次行為而具連續性，
        進而侵害同性質之法益，惟因其各次行為依一般社會健
        全觀念，在時間差距上，可以分開，在刑法評價上，各
        具獨立性，每次行為皆可獨立成罪，是依修正前刑法第
        56條之規定，本得適用連續犯規定而論以一罪，並得加
        重其刑至2 分之1 ，惟因修正後刑法刪除前開連續犯規
        定，以致被告前揭分別多次施用第一級毒品之數次構成
        要件行為須依法分別論以數罪而併罰之，依新法第2 條
        第1 項規定比較新、舊法之結果，仍以行為時、即修正
        前刑法第56條之規定較有利於被告（最高法院95年第8
        次刑事庭會議決議亦採同一見解）。故本件應依修正前
        刑法第56條作為被告論罪科刑之基礎。
  （二）修正前刑法第47條原規定：「受有期徒刑之執行完畢，
        或受無期徒刑或有期徒刑一部之執行而赦免後，5 年以
        內再犯有期徒刑以上之罪者，為累犯，加重本刑至2分
        之1 」，嗣修正為：「受徒刑之執行完畢，或一部之執
        行而赦免後，5 年以內故意再犯有期徒刑以上之罪者，
        為累犯，加重本刑至2 分之1 」，然就本件被告於5 年
        內故意再犯本件有期徒刑以上之罪，不論依修正前之刑
        法第47條，或修正後之刑法第47條第1項 之規定，均構
        成累犯，對被告而言，並無有利或不利之情形，自不生
        新舊法比較之問題，應逕行修正前之刑法第47條規定，
        作為論斷被告是否構成累犯之依據。
  （三）按被告犯罪後法律有變更，而比較行為時及裁判時之法
        律時，應就與罪刑有關之共犯、未遂犯、結合犯以及累
        犯加重、自首減輕、暨其他法定加減原因與加減例等一
        切情形，比較其全部之結果，而為整體之適用，不能割
        裂而分別適用新舊法有利之條文（最高法院95年度台上
        字第3735號判決意旨參照）。本件經依前述是否論以連
        續犯與累犯等之規定合併比較之結果，修正後之刑法既
        非較有利於被告，自應依行為時之修正前刑法，作為本
        件被告論罪科刑之依據。
三、核被告甲○○所為，係犯毒品危害防制條例第10條第1項 項
    之施用第一級毒品罪。被告持有海洛因之低度行為，應為其
    施用海洛因之高度行為所吸收，不另論罪。被告多次施用海
    洛因之行為，時間緊接，所犯罪名相同，顯係出於概括之犯
    意為之，為連續犯，爰依修正前刑法第56條之規定以一連續
    施用第一級毒品罪論，並加重其刑。又被告於93年8 月間因
    施用毒品行為，經本院判處有期徒刑6 月確定，於94年7 月
    25日執行完畢，此亦有臺灣高等法院被告前案紀錄表足憑，
    是其5 年以內再犯本件有期徒刑以上之罪，為累犯，依修正
    前刑法第47條規定加重其刑，並遞加之。公訴人雖未就被告
    所犯95年2 月28日起（被告94 年 度訴字第4452號業已確定
    之前案所犯施用第一級毒品案件之95年2 月27日宣判終結之
    後，即非該確定之前案既判力所及部分，參臺灣高等法院被
    告前案紀錄表可考）至95年3 月25日晚上10時之前之連續施
    用海洛因犯行部分起訴，惟查被告所犯該部分之罪，與經起
    訴之95年3 月25日晚上10時許之施用海洛因1 次犯行部分，
    係連續犯，已如前述，具有裁判上一罪之關係，本院自得併
    予審酌，附此敘明。爰審酌被告前曾於93年1 月即因施用毒
    品犯行，經本院裁定觀察勒戒並執行完畢，隨即於93年8 月
    間再因施用毒品案件，經本院判處有期徒刑6 月確定，且執
    行完畢，均如前述，復於94年12月間再因施用毒品案件，經
    本院判處有期徒刑8 月確定，尚未執行（見卷附臺灣高等法
    院被告前案紀錄表），竟不知悔改，猶為本案毒品之施用，
    足見其自93年間起即深陷毒品，難以自拔，以致屢遭判處罪
    刑，仍持續為本案施用毒品行為，為期根絕其毒癮，自應施
    以相當期間之強制禁絕處遇，始得戒除用毒慣行，又念其於
    審理中已坦承全部犯行，犯後態度尚佳等一切情狀，量處如
    主文所示之刑，以示懲儆。
據上論斷，應依刑事訴訟法第299 條第1 項前段、第273 條之1
第1 項，毒品危害防制條例第10條第1 項，刑法第11 條 前段、
第2 條第1 項前段，修正前刑法第56條、第47條，判決如主文。
本案經檢察官黃建銘到庭執行職務。
中    華    民    國  95    年    8     月    31      日
                    刑事第13庭法  官  高思大
右正本證明與原本無異。
如不服本判決，應於判決送達後10日內向本院提出上訴狀，上訴
於台灣高等法院高雄分院（須附繕本）。
中    華    民    國  95    年     9    月    1       日
                              書記官  盧聰明
附錄論罪科刑法條：
毒品危害防制條例第10條第1項：
施用第1級毒品者，處6月以上5年以下有期徒刑。


司法院資訊處製作；財團法人民間司法改革基金會備份。
